【裁判字號】    90,上易,3501
【裁判日期】    901212
【裁判案由】    傷害等
【裁判全文】
臺灣高等法院刑事判決                            九十年度上易字第三五○一號
    上  訴  人
    即  被  告  丙○○○
                乙○○
    共      同
    選任辯護人  林月雪    律師
                江鶴鵬    律師
右上訴人因傷害等案件，不服臺灣士林地方法院九十年度易字第一七六號，中華民國
九十年七月二十六日第一審判決（起訴案號：臺灣士林地方法院檢察署八十九年度偵
字第五二九五號），提起上訴，本院判決如左：
    主  文
原判決撤銷。
乙○○以加害身體之事，恐嚇他人致生危害於安全，處拘役貳拾日，如易科罰金，以
佰元折算壹日。被訴傷害部分，無罪。
丙○○○無罪。
    事  實
一、乙○○平日在市場內設攤賣花營生，於民國八十九年四月四日下午四時十分許，
    在臺北市○○區○○路與行義路路口處之陽明山遊客服務中心附近設攤賣花，與
    同在該處賣花之攤販丁○○因招攬生意問題發生口角，竟持剪花用之剪刀比向在
    場丁○○之頸部，對丁○○恐嚇稱：「如再多話，要剪妳耳朵、眼睛、嘴巴」，
    致丁○○心生畏懼，危害其安全。
二、案經丁○○訴由臺北市政府警察局北投分局移送臺灣士林地方法院檢察署檢察官
    偵查起訴。
    理  由
壹、有罪部分（恐嚇罪部分）：
一、訊據上訴人即被告乙○○坦承於右揭時、地與告訴人丁○○發生爭執之情事，惟
    矢口否認有出言恐嚇之犯行，並辯稱：伊未持剪刀比向告訴人，是案外人石美琴
    及石美雪架住伊，告訴人就拿花及拖鞋打伊；退一步言，告訴人既以花及拖鞋相
    打，伊出手反抗，亦無心生畏懼，危害其安全，與恐嚇罪構成要件不相當云云。
二、惟查：右揭恐嚇事實，業據告訴人指訴綦詳，核與目擊證人甲○○於偵查中結證
    稱：「我看到乙○○與丁○○在爭吵，是為了賣花在吵，後來乙○○拿一支剪刀
    持向丁○○，丁○○就一直退後，．．」（見偵卷第四十三頁正面），繼於原審
    調查中結證稱：「（問：八十九年四月四日下午四點多你在北投區○○○○○路
    口第一公墓入口處看見什麼事情？）當時我看見乙○○與丁○○、石美雪、石美
    琴在對罵。」「（問：後來看見什麼？）當時我看見乙○○從牛仔褲後面口袋拿
    出剪刀比向丁○○的脖子，丁○○一直後退，．．」（見原審卷第四十頁），證
    人石美雪供證：「．．乙○○就拿剪刀向丁○○比臉部，並說要剪丁○○耳、嘴
    ．．」（見偵卷第三十二頁反面）、證人石美琴供證：「．．拿剪刀是乙○○，
    丁○○就說你剪，乙○○就拿剪刀要剪丁○○．．」等語（見偵卷第三十三頁）
    之情節相合，參以被告乙○○於九十年七月十二日原審調查中自承當時身上確有
    攜帶剪花所用之剪刀，被告所舉證人戊○○亦供稱乙○○跟告訴人他們二個在爭
    吵等語（見本院九十年十一月十二日訊問筆錄），而另現場目擊證人黃金發亦供
    證：「．．我看見丁○○坐在地上時，我就過去排解，我只看到其中一人有拿剪
    刀．．」（見偵卷第三頁反面），足認被告乙○○確有持剪刀恐嚇。按恐嚇罪之
    成立並不以行為人真有加害之意為必要，而被害人是否心生畏懼，亦應本於社會
    客觀經驗法則以為判斷基準，被告乙○○持剪刀比向告訴人之頸部，並對告訴人
    恐嚇稱：「如再多話，要剪妳耳朵、眼睛、嘴巴」，告訴人因畏懼而向後退，已
    如前述，是其身體深感不安，顯而易見，自難謂未達於危害安全之程度。綜合上
    情，被告乙○○所辯，純屬飾卸，本件事證已明，其犯行洵堪認定，應依法論科
    。
三、核被告乙○○所為，係犯刑法第三百零五條之恐嚇危害安全罪。原審論處罪刑本
    非無見，惟原判決事實漏未載明「危害其安全」之恐嚇罪要件，尚有未洽，被告
    乙○○上訴否認犯罪，雖無理由，惟原判決既有可議，仍屬無可維持，自應由本
    院將原判決撤銷。爰審酌被告乙○○之品行、犯罪動機、目的、手段、所生危害
    及犯罪後飾詞卸責等一切情狀，仍量處與原審相同之刑，並諭知易科罰金之折算
    標準，以示懲儆。
貳、無罪部分（傷害罪部分）：
一、公訴意旨另以：被告丙○○○與乙○○於八十九年四月四日下午四時許，在臺北
    市○○區○○路與行義路路口處之陽明山遊客服務中心附近設攤賣花，嗣於同日
    下午四時十分許，乙○○與同在該處賣花之攤販丁○○，因招攬生意問題發生口
    角，丙○○○見狀，隨即跑至乙○○處，與乙○○共同基於傷害之犯意，丙○○○先將丁○○推倒在地，並與乙○○聯手毆打丁○○，致丁○○受有下背部挫傷
    、左膝關節挫傷之傷害。因認被告丙○○○、乙○○共同涉有刑法第二百七十七
    條第一項之傷害罪嫌云云。
二、按事實之認定，應憑證據，如未能發現相當證據，或證據不足以證明，自不能以
    推測或擬制之方法，以為裁判基礎，又認定不利於被告之事實，須依積極證據，
    苟積極證據不足為不利於被告事實之認定時，即應為有利於被告之認定，更不必
    有何有利之證據。最高法院分別著有四十年台上字第八十六號、三十年上字第八
    一六號判例可參。本件檢察官指控被告等有傷害之犯行，無非以告訴人之指訴、
    證人石美琴、甲○○之證詞，及告訴人之傷單為據。惟訊據上訴人即被告丙○○○、乙○○堅決否認有傷害犯行，丙○○○辯稱：伊僅有拉告訴人之後衣領，並
    未出手毆打告訴人云云；林秋水則辯稱：伊與告訴人只是口角而已，並未出手毆
    打云云。
三、經查：
  (一)告訴人於偵查及原審中雖迭指被告有傷害之犯行，惟於本院訊問時卻供稱：「沒
    有打我，只有拿剪刀要剪我，我就向後退，摔倒了。」（見本院九十年十一月十
    二日訊問筆錄），是告訴人之指訴，前後矛盾，已有可議，雖現場目擊者石美琴
    、甲○○分別供證被告有打告訴人，然證人石美琴於原審訊問時先稱：「．．（
    乙○○與丁○○）二人發生推擠，丙○○○由後下來一把推倒施在地上，接著丙○○○就對施拳打腳踢，乙○○也有打施。」（見原審卷第四十六頁），嗣再改
    稱：「（丁○○倒地時，誰繼續打丁○○？）被告二人都有，因事隔一年多，我
    記得用手打，有無腳踢，不記得了。」（見原審卷第四十六頁反面），則究有無
    腳踢，如何毆擊？莫衷一是，已難採擇。再證人甲○○於本院證稱：「我有看到
    他用手打他頭跟肩膀。」（見本院九十年十一月十二日訊問筆錄），然依卷附告
    訴人所呈台北市立陽明醫院驗傷診斷書，記載告訴人之傷為下背部挫傷、左膝關
    節挫傷，則證人所指陳之打擊部位與告訴人受傷部位，顯然不合。是以上證人所
    云被告有打告訴人之證詞，尚有疑義，不足憑信。
  (二)次查，告訴人指訴之犯罪時間為在八十九年四月四日十六時十分，告訴人卻於同
    年月十七日始前往醫院驗傷，有該驗傷單在卷足稽，茍告訴人遭毆打成傷，焉有
    不及時就醫，卻拖延時日幾達二星期之久，是告訴人有無於八十九年四月四日受
    傷，不無疑義。且告訴人診斷書上所載之傷害，係醫師經由告訴人主述之結果，
    並無明顯外傷及骨折現象，亦據診斷醫師林志於原審到庭結證在卷（見原審卷第
    六十九頁），亦無法證明告訴人確受診斷書上所載之傷害。縱告訴人身體確有如
    診斷書所記之傷情，因距案發時日已久，亦不能妄斷為被告所為。
  (三)綜上所述，檢察官認被告等涉犯傷害犯行，所據事證，不足以為被告有罪之認定
    。此外，復查無其他積極證據足資證明，依前揭判例意旨，被告等此部分犯罪
    應屬不能證明，原審未為詳究，遽論被告等罪刑，尚有未洽。被告等上訴否認傷
    害，為有理由，自應由本院將原判決關於傷害部分撤銷，改諭知被告等無罪。
據上論斷，應依刑事訴訟法第三百六十九條第一項前段、第三百六十四條、第二百九
十九條第一項前段、第三百零一條第一項前段，刑法第三百零五條、第四十一條第一
項、罰金罰鍰提高標準條例第一條前段、第二條，判決如主文。
本案經檢察官謝英民到庭執行職務。
中      華      民      國      九十      年     十二     月    十二    日
                              臺灣高等法院刑事第五庭
                                  審判長法  官  曾  德  水
                                        法  官  林  立  華
  法  官  楊  貴  雄
右正本證明與原本無異。
不得上訴。
                                        書記官  林  淑  貞
中      華      民      國      九十      年     十二     月    十三    日
附錄：本判決論罪科刑法條全文
刑法第三百零五條：
  以加害生命、身體、自由、名譽、財產之事，恐嚇他人致生危害於安全者，處二年
  以下有期徒刑、拘役或三百元以下罰金。


司法院資訊處製作；財團法人民間司法改革基金會備份。
